【裁判字號】    95,上訴,1449
【裁判日期】    950809
【裁判案由】    違反槍砲彈藥刀械管制條例
【裁判全文】
臺灣高等法院刑事判決                95年度上訴字第1449號
上  訴  人  臺灣板橋地方法院檢察署檢察官
上  訴  人
即  被  告  甲○○
選任辯護人  郭芳宜  律師
上列上訴人因被告違反槍砲彈藥刀械管制條例案件，不服臺灣板
橋地方法院94年度訴字第2994號，中華民國95年 3月22日第一審
判決（起訴案號：臺灣板橋地方法院檢察署94年度核退偵字第10
32號），提起上訴，本院判決如下：
    主  文
原判決撤銷。
甲○○未經許可，寄藏可發射子彈具有殺傷力之改造手槍，處有
期徒刑參年陸月，併科罰金新臺幣肆萬元，罰金如易服勞役，以
新臺幣貳仟元折算壹日；扣案具殺傷力之仿FN廠1910型半自動手
槍製造之改造手槍壹枝（含彈匣壹個，槍枝管制編號：00000000
00號）、具殺傷力之仿COLT廠CALIB ER25型半自動手槍製造之改
造手槍壹枝（含彈匣壹個，槍枝管制編號：00000000000 號）、
具殺傷力之土造子彈壹顆（具直徑約 7點90mm之金屬彈頭）、具
殺傷力之土造子彈壹顆（具直徑約 7點94mm之金屬彈頭），均沒
收之。
    事  實
一、甲○○明知未經許可，不得持有、寄藏可發射子彈具有殺傷
    力之各式槍砲及子彈，竟基於寄藏之犯意，於民國94年8月2
    6日上午6時許，在臺北縣板橋市○○路91之1 號「冠君大飯
    店」715 號房內，受姓名不詳綽號「雅哥」（音同）之成年
    男子之託，代為寄藏具殺傷力之仿FN廠1910型半自動手槍製
    造之改造手槍1枝（含彈匣1個，槍枝管制編號：0000000000
    號）、具殺傷力之仿COLT 廠CALIBER25型半自動手槍製造之
    改造手槍 1枝（含彈匣1個，槍枝管制編號：00000000000號
    ）、具殺傷力之土造子彈5顆（具直徑約6點96mm金屬彈頭者
    1顆，具直徑約7點90mm金屬彈頭者2顆、具直徑約7點94mm金
    屬彈頭者 2顆，起訴書誤載為12顆），甲○○受寄後即將前
    開具殺傷力之槍彈藏放在上址冠君大飯店715號房內。嗣於9
    4年8 月26日下午6時許，甲○○攜帶前開槍、彈步出上址冠
    君大飯店 715號房準備退房時，適遇警盤查，甲○○乃取出
    前開具殺傷力之槍、彈交予警方而為警查獲。
二、案經臺北縣警察局海山分局報請臺灣板橋地方法院檢察署檢
    察官偵查起訴。
    理  由
一、訊據被告甲○○對於在上開時、地點，被警察從其手中提包
    內起出查獲槍彈之事實，固不否認，惟辯稱：其友人「雅哥
    」在94年8月25日晚間到冠君大飯店715號房內找伊玩牌，玩
    到隔天上午6、7點左右，「雅哥」接到電話後說有事要出去
    ，伊並不知道「雅哥」將扣案具殺傷力之槍彈留在房內，伊
    在「雅哥」離開後就睡著，等到伊醒來後「雅哥」還沒有回
    來，伊就準備先退房回家，在收拾行李時發現多了1 個不是
    伊的提袋，伊打開後發現提袋內的禮盒裡有2 枝槍，伊很驚
    慌，想把槍交給警方處理，就在伊打開房門準備下樓結帳時
    ，警察就來了，警察要伊把東西交出來，伊就跟警察說東西
    在盒子裡，事後伊有透過朋友與「雅哥」通上電話，但「雅
    哥」表示不可能出來幫伊作證云云。
二、經查：
  (一)於94年8月26日下午6 時許，在臺北縣板橋市○○路91之1號
    「冠君大飯店」715 號房，為警在被告隨身提袋內起出之改
    造手槍2枝、土造子彈5顆，經送請內政部警政署刑事警察局
    鑑定結果，送鑑克拉克改造手槍1枝（含彈匣1個，槍枝管制
    編號：0000000000號），係仿FN廠1910型半自動手槍製造之
    金屬玩具手槍換裝土造金屬槍管改造而成之改造手槍，機械
    性能良好，可擊發適用之子彈，認具殺傷力；送鑑之掌心雷
    改造手槍1枝（含彈匣1個，槍枝管制編號：0000000000號）
    ，係仿COLT廠CALIBER25 型半自動手槍製造之玩具手槍換裝
    土造金屬槍管改造而成之改造手槍，機械性能良好，可供擊
    發適用子彈使用，認具殺傷力；送鑑之直徑約 6點96mm金屬
    彈頭之土造子彈1顆，可擊發，認具殺傷力；送鑑之直徑約7
    點90mm金屬彈頭之土造子彈2顆，經採樣1顆試射，可擊發，
    認具殺傷力；送鑑之直徑約7點94mm金屬彈頭之土造子彈2顆
    ，經採樣 1顆試射，可擊發，認具殺傷力，有內政部警政署
    刑事警察局94年9月5日刑鑑字第0940131333號槍彈鑑定書乙
    份在卷可參（見94年度核退偵字第1032號卷第 5至11頁），
    足認於被告隨身提袋中起出之上開槍彈均屬槍砲彈藥刀械管
    制條例所列管之槍彈無疑。
  (二)被告於原審審理時雖以「雅哥」並沒有說有東西要寄放云云
    置辯，惟被告前於警訊中供稱：「於94年 8月25日晚上19、
    20時左右，他（指雅哥）到板橋市○○路91之1 號冠君大飯
    店715 號房內找我玩牌，直到8月26日5、6 時左右離開，他
    就將那些安非他命、海洛因、玻璃球、2 把改造手槍、子彈
    數顆、電子磅秤等物品先寄放在我這裡，等一下他回來再拿
    走，我就一直等他，直到被警方查獲前他都沒有回來，所以
    我就把那些東西收一收準備要離開了。」（見94年度核退偵
    字第1032號偵查卷第22頁），另再參諸被告於偵查中之供述
    ：「我知道有袋子放在那，但是不知道是什麼東西，他們都
    沒有說什麼，他們說出去一下就回來了，他們在時我不敢打
    開那些東西。」（見94年度偵字第14557號偵查卷第4頁）等
    語，亦足徵被告前於警詢及偵查中均係供稱知悉「雅哥」於
    離去冠君大飯店715號房時留有1袋物品於房內，況被告於警
    詢中更係明確供稱該袋物品乃「雅哥」所寄放。是以被告上
    開於警詢中之陳述並無欠缺任意性之情事，並係在案發後不
    久較少衡量自身利害關係之情況下所為，衡諸經驗法則，應
    較其後於偵查及原審審理中所言為可採，況依常理而言，一
    般人在離去他人處所時，若欲將個人物品暫停放置於該處，
    自應會向該他人表達寄放之意為是，尤以上址冠君大飯店71
    5 號房乃被告承租供短期居住之處所，被告隨時有退房而離
    去該處之可能，倘「雅哥」未告知仍有個人物品留置於該處
    ，被告於離去時極有可能因未發現該袋物品或認該袋物品非
    其所有，而不併同攜離，則此時「雅哥」應如何向被告取回
    該袋物品，足認被告於警詢中供稱「雅哥」在離去時有表示
    要將該袋物品寄放之詞，實與常理相符而堪予採信。
  (三)又被告雖另辯稱不知提袋內之物品為何云云，然以「雅哥」
    所寄放之物品乃具殺傷力之槍彈，該等物品非但係違禁物，
    且價值不斐，除非「雅哥」有意拋棄其所有或占有，否則在
    「雅哥」離開冠君大飯店 715號房而需將該等槍彈暫時放置
    於該處時，「雅哥」自會告知被告提袋內之物品為何，並請
    被告妥為保管為是，而以「雅哥」在離去之際，確有委請被
    告代為收藏裝有扣案槍彈之手提袋乙節以觀，顯見「雅哥」
    並無拋棄對扣案槍彈之所有之意。因之，倘如被告所言，「
    雅哥」並未告知提袋內之物品乃具殺傷力之槍彈，則在被告
    事後偶然發現該提袋內之物品係違禁物時，被告極有可能將
    之任意丟棄或交由警方處理，此時，「雅哥」非但將憑空損
    失上開槍彈，並有遭警方循線追緝到案之可能，「雅哥」應
    無為此不利於己之舉動之理，是被告辯稱「雅哥」於寄放之
    際並未告知寄放之物乃具殺傷力之槍彈一情，顯與常理有悖
    ，委無可採。此外，復有扣案如事實欄所示具殺傷力之槍彈
    可資佐證。
  (四)至被告雖於本院審理中辯稱︰前開警訊筆錄中所載，被告於
    警訊中供稱：「於94年 8月25日晚上19、20時左右，他（指
    雅哥）到板橋市○○路91之1號冠君大飯店715號房內找我玩
    牌，直到 8月26日5、6時左右離開，他就將那些安非他命、
    海洛因、玻璃球、2 把改造手槍、子彈數顆、電子磅秤等物
    品先寄放在我這裡，等一下他回來再拿走，我就一直等他，
    直到被警方查獲前他都沒有回來，所以我就把那些東西收一
    收準備要離開了。」等語（見94年度核退偵字第1032號偵查
    卷第22頁），實則均係訊問警員所杜撰，而非被告所答云云
    ，惟經本院當庭播放錄音帶勘驗結果：雖警訊筆錄中所載「
    他（指雅哥）就將那些安非他命、海洛因、玻璃球、2 把改
    造手槍、子彈數顆、電子磅秤等物品先寄放在我這裡」等語
    ，確非被告所自陳，惟卻係出於警員用以訊問被告之內容，
    並經被告所當場供承無誤，此有本院當庭勘驗筆錄在卷可稽
    （見本院卷第49頁）。準此，縱被告上開所辯：前開警訊筆
    錄中所載「他（指雅哥）就將那些安非他命、海洛因、玻璃
    球、2 把改造手槍、子彈數顆、電子磅秤等物品先寄放在我
    這裡」等語，非渠所答為真，惟亦無解於被告明知「雅哥」
    所寄放袋內物品為槍彈之事實，實至明灼。
  (五)綜上所述，本件事證明確，被告犯行，已堪認定，應依法論
    罪科刑。
三、按寄藏與持有，均係將物置於自己實力支配之下，僅寄藏必
    先有他人之持有行為，而後始為之受寄代藏而已，故寄藏之
    受人委託代為保管，其保管之本身，亦屬持有，不過，此之
    持有係受寄之當然結果，是應僅就「寄藏」行為為包括之評
    價，而不另就「持有」予以論罪。核被告甲○○所為，係犯
    槍砲彈藥刀械管制條例第8條第4項之未經許可寄藏可發射子
    彈具有殺傷力之改造槍枝罪及同條例第12條第 4項之未經許
    可寄藏子彈罪。又被告同時寄藏改造手槍及子彈，以一持有
    行為而觸犯二種罪名，為想像競合犯，刑法於94年1月7日通
    過修正，同年2月2日公布，95年7月1日施行，刑法第2條第1
    項規定「行為後法律有變更者，適用行為時之法律。但行為
    後之法律有利於行為人者，適用最有利於行為人之法律」。
    關於修正前刑法第55條，修正後改列於第55條前段，比較結
    果並無利與不利，是被告應依修正前刑法第55條規定，從一
    較重之未經許可寄藏可發射子彈具有殺傷力之改造手槍罪處
    斷。又被告受寄之12顆土造子彈中，僅其中 5顆具殺傷力，
    有內政部警政署刑事警察局94年9月5日刑鑑字第0940131333
    號槍彈鑑定書乙份在卷可稽，是公訴意旨認被告受寄具殺傷
    力之土造子彈數量為12顆，容有誤會。又指定辯護人雖為被
    告辯護稱其應有自首之適用云云。惟按刑法第62條前段所規
    定之自首，係以對於未發覺之犯罪自首而受裁判為要件，故
    犯罪行為人應於有偵查犯罪職權之公務員未發覺犯罪事實或
    犯罪人之前自首犯罪，且接受裁判，兩項要件兼備，始得依
    刑法第62條前段自首之規定減輕其刑，此有最高法院86年度
    台上字第1951號判決意旨可資參照。查，本案被告自警詢起
    即供稱不知「雅哥」所寄放之物品為具殺傷力之槍彈，顯見
    被告自始即未供認犯罪而無接受裁判之意，是查獲具殺傷力
    之槍彈雖係被告於警方尚未發覺其犯罪前即自行交予警方，
    惟被告既無接受裁判之意，自與刑法第62條前段自首之要件
    不符，附此敘明。
四、原審對被告予以論罪科刑，固非無見，惟刑法第42條規定之
    罰金易服勞役折算標準，已於95年7月1日起公布施行，易服
    勞役折算標準已提高於該條第3項為以新台幣 1000元、2000
    元或3000元折算 1日，比較新舊法規定，新法較有利於被告
    ，自應適用新法諭知易服勞役之折算標準，原審未及比較適
    用，尚有未合。又關於刑法第55條亦有修正，原審判決亦未
    說明及比較適用，已如前述。檢察官上訴意旨，以原審量刑
    過輕為由，指摘原判決不當；被告上訴意旨，仍執前詞，否
    認犯罪，指摘原判決不當；雖均無理由。惟原判決既有上開
    可議之處，自屬無可維持，應由本院將原判決予以撤銷改判
    。爰審酌槍枝、彈藥之非法製造、寄藏、持有及流通等，危
    害人身安全及社會秩序至鉅，而為國法懸為厲禁，並經各類
    教育及傳媒宣導週知歷數十年，被告應無不知之理，詎猶未
    經許可寄藏槍枝、子彈，藐視公共規範，欠缺守法觀念，甚
    為可訾，應予非難，兼衡被告持有槍枝、子彈之數量，及其
    素行、犯罪動機、目的、手段，並未將之持以犯罪等一切情
    狀，量處如主文第 2項所示之刑，並就罰金部分諭知易服勞
    役之折算標準，以示懲儆。
五、扣案槍彈經送內政部警政署刑事警察局鑑定結果，送鑑仿Ｆ
    Ｎ廠1910型半自動手槍製造之金屬玩具手槍換裝土造金屬槍
    管改造而成之改造手槍1枝（含彈匣1個，槍枝管制編號：00
    00000000號）、仿COLT廠CALIB ER25型半自動手槍製造之玩
    具手槍換裝土造金屬槍管改造而成之改造手槍1枝（含彈匣1
    個，槍枝管制編號：0000000000號）、直徑約 7點90mm金屬
    彈頭之土造子彈1顆、直徑約 7點94mm金屬彈頭之土造子彈1
    顆，均具殺傷力等情，有內政部警政署刑事警察局94年9月5
    日刑鑑字第0940131333號槍彈鑑定書乙份在卷可參，均屬違
    禁物，不問屬於犯人與否，均應依刑法第38條第1項第1款規
    定宣告沒收。另扣案具殺傷力之土造子彈3顆（分別直徑約6
    點96mm、7點90mm、7點94mm金屬彈頭），已因送請內政部警
    政署刑事警察局鑑定時試射擊發而喪失效用，所遺留之彈頭
    及彈殼，非屬違禁物，又非被告所有，已經被告供陳在卷，
    自無從併予宣告沒收。其餘扣案之土造子彈 7顆，經送請內
    政部警政署刑事警察局鑑定結果，均認不具殺傷力，有上開
    槍彈鑑定書乙份附卷可佐，非屬違禁物，又非被告所有，自
    亦無從併予宣告沒收。
據上論斷，應依刑事訴訟法第369條第1項前段、第364條、第299
條第1項前段，槍砲彈藥刀械管制條例第8條第4項、第12條第4項
，刑法第11條前段、第2條第1項、修正前刑法第55條、刑法第42
條第3項前段、第38條第1項第1款，判決如主文。
本案經檢察官許仲瑩到庭執行職務。
中    華    民    國    95    年    8     月    9     日
                  刑事第六庭  審判長法  官  林  堭  儀
                                    法  官  蔡  聰  明
                                    法  官  王  炳  梁
以上正本證明與原本無異。
如不服本判決，應於收受送達後十日內向本院提出上訴書狀，其
未敘述上訴之理由者並得於提起上訴後十日內向本院補提理由書
（均須按他造當事人之人數附繕本）。
                                    書記官  潘  大  鵬
中    華    民    國    95    年    8     月    10    日
附錄：本案論罪科刑法條全文
槍砲彈藥刀械管制條例第8條：
未經許可，製造、販賣或運輸鋼筆槍、瓦斯槍、麻醉槍、獵槍、
空氣槍或第4條第1項第1款所定其他可發射金屬或子彈具有殺傷
力之各式槍砲者，處無期徒刑或5年以上有期徒刑，併科新臺幣
1千萬元以下罰金。
未經許可，轉讓、出租或出借前項所列槍枝者，處5年以上有期
徒刑，併科新臺幣1千萬元以下罰金。
意圖供自己或他人犯罪之用，而犯前2項之罪者，處無期徒刑或
7 年以上有期徒刑，併科新臺幣 1 千萬元以下罰金。
未經許可，持有、寄藏或意圖販賣而陳列第 1 項所列槍枝者，
處3年以上10年以下有期徒刑，併科新臺幣 700萬元以下罰金。
第1項至第3項之未遂犯罰之。
槍砲彈藥刀械管制條例第12條：
未經許可，製造、販賣或運輸子彈者，處1年以上7年以下有期徒
刑，併科新台幣500萬元以下罰金。
未經許可，轉讓、出租或出借子彈者，處6月以上5年以下有期徒
刑，併科新台幣300萬元以下罰金。
意圖供自己或他人犯罪之用，而犯前2項之罪者，處3年以上10年
以下有期徒刑，併科新台幣700萬元以下罰金。
未經許可，持有、寄藏或意圖販賣而陳列子彈者，處 5年以下有
期徒刑，併科新台幣300萬元以下罰金。
第1項至第3項之未遂犯罰之。


司法院資訊處製作；財團法人民間司法改革基金會備份。
